【裁判字號】    91,訴,3097
【裁判日期】    920210
【裁判案由】    電業法
【裁判全文】
臺北高等行政法院裁定                            九十一年度訴字第三○九七號
    原      告  甲○○
                              .
    被      告  臺灣電力股份有限公司
    代  表  人  林能白董事長.
    訴訟代理人  張慶帆律師    （兼送達代收人）
    複代理人    洪煌村律師
右當事人間因電業法事件，原告不服經濟部中華民國九十一年六月十二日經訴字第０
九一０六一０九五八０號訴願決定，提起行政訴訟。本院裁定如左︰
    主  文
原告之訴駁回。
訴訟費用由原告負擔。
    理  由
一、按「公法上之爭議，除法律別有規定外，得依本法提起行政訴訟」，「訴訟事件
    不屬行政法院之權限者，行政法院應以裁定駁回之」，為行政訴訟法第二條及第
    一百零七條第一項第一款所明定。是以行政法院審判之對象乃公法性質之爭議，
    私法上爭議，應向普通法院循民事訴訟途徑救濟，如提起行政訴訟，行政法院即
    無審判權，應予駁回。又公用事業依據法律之規定，在他人之土地或建築之上、
    下，架設或埋設管線之行為，並非行使公權力，而是行使其基於法律規定並形成
    私法性質關係之相鄰權（參照，廖義男，公用事業法─國家對公用事業之監督與
    規範，收於氏著：公共建設與行政法理，第二三六頁）。
二、原告起訴意旨略以，被告興建大潭—龍潭三四五仟伏輸電線路第二至三號塔基線
    路經過坐落桃園縣觀音鄉○○○段對面厝小段第六０、六三號建地，及經過桃園
    縣觀音鄉保生村對面庴六鄰三十六號與三十五號住宅建地距離太近，該線路橫跨
    建地中心，影響住宅建地日後可建構高層之使用權益，並造成週邊住宅居民生命
    之安危，造成居民精神之恐惶，請求強制輸電線路工程立即停工還原等語。查本
    件原告向被告申請時，主張被告違反電業法第五十一條、第五十三條及第五十六
    條，請求被告變更上開塔基線路工程。依上開原告之申請內容及起訴意旨，原告
    係爭執被告依照電業法規定，在他人之土地或建築之上架設管線行為之合法性，
    依照首揭說明，原告所指之被告上開行為，並非公權力之行使，原告之爭執為私
    法上爭議，應向普通法院循民事訴訟途徑救濟，其向本院提起行政訴訟，本院並
    無審判權，應予駁回。又原告另主張被告興建大潭—龍潭三四五仟伏輸電線路第
    二號—第六號鐵塔工程徵收土地違反土地徵收條例第十條規定部分，查本件需地
    機關固為被告，惟核准徵收機關為內政部，實際執行徵收行為者為桃園縣政府，
    此部分訴願非屬本件訴願機關即經濟部管轄，經濟部並已依據訴願法第四條第三
    款、第五十八條及第六十一條之規定，另函移由桃園縣政府處理，並未對此部分
    作成訴願決定，該部分自不在本件訴訟審理範圍內，併此指明。
三、依行政訴訟法第一百零七條第一項第一款、第一百零四條、民事訴訟法第九十五
    條、第七十八條，裁定如主文。
中      華      民      國    九十二    年      二      月      十      日
                            臺 北 高 等 行 政 法 院   第 三 庭
                                           審 判 長 法  官  姜素娥
                                                    法  官  陳國成
                                                    法  官  吳東都
右為正本係照原本作成。
如不服本裁定，應於送達後十日內向本院提出抗告狀（須按他造人數附繕本）。
中      華      民      國    九十二    年      二      月      十      日
                                                    書記官  李金釵


司法院資訊處製作；財團法人民間司法改革基金會備份。
